【裁判字號】    91,簡上,268
【裁判日期】    920708
【裁判案由】    家暴傷害罪
【裁判全文】
臺灣高雄地方法院刑事判決                  九十一年度簡上字第二六八號
    上  訴  人
    即  被  告  丁○○
右列上訴人即被告因傷害案件，不服臺灣高雄地方法院高雄簡易庭九十一年度簡字第
一九八號中華民國九十一年十月三十日第一審簡易判決（聲請簡易處刑偵查案號：臺
灣高雄地方法院檢察署九十一年度偵字第一四九０五號），提起上訴，本院管轄之第
二審合議庭判決如左：
    主    文
原判決撤銷。
丁○○傷害直系血親尊親屬之身體，處拘役伍拾日，如易科罰金，以佰元折算壹日
。
    事    實
一、丁○○係乙○○之子，二人具有家庭暴力防治法第三條第三款所定之家庭成員關
    係。緣乙○○於民國九十年十月十八日上午七時許，因身體不適乃電告丁○○請
    其前來載送至旗山鎮重安醫院看診，但丁○○以其長子亦有感冒表示要先帶兒子
    看診等語，而不願意去載乙○○就醫。乙○○只得自行雇車前去看病。於當日十
    一時許，乙○○看病結束心有不甘，乃至高雄縣美濃鎮○○街○段一００號七樓
    丁○○住處，責問丁○○為何不載送其就醫，雙方因而發生爭執，丁○○在驅趕
    乙○○出門之際，竟基於傷害直系血親尊親屬之故意，徒手拉扯乙○○並致其跌
    倒在地，因而使乙○○受有右膝擦傷、右前臂瘀血之傷害。
二、案經告訴人乙○○訴由高雄縣警察局旗山分局移送臺灣高雄地方法院檢察署檢察
    官偵查聲請逕以簡易判決處刑。
    理    由
一、訊據上訴人即被告丁○○固坦承有於前揭時、地與告訴人即其母乙○○發生口角
    爭吵，並欲驅趕乙○○出門之事實，但仍矢口否認有何傷害犯行，辯稱：我只是
    請告訴人出去而已，沒有出手傷害她；而告訴人所受之傷係其於案發前一日在六
    龜地區發生車禍撞擊所致傷，並非我傷害所為等云云。惟查：
  (一)右揭犯行業據告訴人乙○○於警訊及本院調查時指訴歷歷，並據提出戊○○○○
    出具之驗傷診斷書附警卷足佐；而依上開診斷書揭載之傷情，其中之「右膝擦傷
    」、「右前臂瘀血」等傷，研判係擦挫成傷，亦經該診治之戊○○○○到院鑑定
    屬實（但驗傷診斷書另載之右頭頂血腫、右大腿瘀腫之傷勢，經核應係車禍撞擊
    傷，認定非被告傷害所為，理由詳後），可證告訴人之指訴非誣；
  (二)次查，被告亦不否認於發生爭執欲驅離告訴人之際，有對告訴人推拉，告訴人並
    跌倒在地等語（原審卷第十三頁、九十一年九月二十四日訊問筆錄），稽諸證人
    即被告之妻己○○證述：告訴人來家裏鬧，把家中東西弄倒並打了我一耳光，上
    訴人（丁○○）怕我們發生衝突，把我們拉開，告訴人有跌倒等語（本院九十二
    年一月十七日訊問筆錄第三頁），被告翻異前供推稱：未出手推拉告訴人，告訴
    人亦未受傷云云，洵屬卸責之詞不足採信。
  (三)再查，告訴人於案發當日發生本件傷害紛爭前，曾先自行至旗山重安醫院看診，
    當時身上並未見有右膝擦傷、右前臂瘀血之傷勢，此據重安醫院院長周高榮醫師
    證述綦詳，但告訴人於發生本件紛爭後，於翌日（十月十九日）驗傷時已有上述
    傷情，可見如事實欄揭載之傷勢係在十月十八日上午十時以後才發生，同可肯認
    ，被告辯稱上述傷勢係告訴人在十月十七日以前在六龜地區發生車禍所致，自不
    足採；此再勾稽證人甲○○所證述：案發當日之前我先受雇載乙○○去看病，完
    畢後約十一時許載她（告訴人）到丁○○住處，我在外面等，有聽到爭執聲很大
    聲，並有人喊救命，但不確定何人在爭吵，．．．後來看到告訴人跟警察一起出
    來（按係被告之妻己○○報警處理），．．．我看到她（告訴人）手部有受傷流
    血等證詞（本院九十二年一月十七日訊問筆錄）參互以觀，益證被告係因不滿告
    訴人登門興師問罪，而在驅離時出手推拉抓扯並致告訴人跌倒受傷，洵可肯認。
  (四)至於，告訴人雖一併指述渠所受之右頂血腫、右大腿瘀血之傷，同係遭被告傷害
    云云。惟查，告訴人於案發當日上午十時十分許，曾先至旗山鎮之重安醫院求診
    ，主訴其前天晚上發生車禍，被撞到右頭頂皮及右大腿等情，已據證人即該重安
    醫院丙○○○○到院結證屬實，有該次看診之病歷表影本附卷可按。並丙○○○
    ○並鑑定研判上開右頂血腫、右大腿瘀血可能係車禍撞擊傷，與其他之右膝擦傷
    、右前臂瘀血似非同種原因所致等情明確（參本院九十二年三月二十日訊問筆錄
    ）。洵此，上述之右頂血腫、右大腿瘀血之傷即非被告本件傷害所為，被告上揭
    此部分之辯解應屬可採。
  (五)綜上所述，本件事證明確，被告犯行洵堪認定。
二、查告訴人乙○○為被告丁○○之母親，即被告之直系血親尊親屬，係屬家庭暴力
    防治法第三條第三款所定之家庭成員關係，故核被告丁○○所為，係犯刑法第二
    百八十條、第二百七十七條第一項之傷害直系血親尊親屬罪，屬家庭暴力防治法
    第二條第二項所定之家庭暴力罪。被告對其直系血親尊親屬為本件傷害犯行，應
    依刑法第二百八十條規定加重其刑。原審據以對上訴人論罪科刑，固非無見；惟
    告訴人所受之傷勢其中右頂血腫、右大腿瘀血之傷，核係告訴人因車禍所致傷，
    前已論及，原審一併認定係被告即上訴人加害所為，即屬可議；上訴人執陳詞否
    認傷害犯行，固無理由，但原審判決既有上開可議之處，同屬無可維持，應由本
    院撤銷自為判決。爰審酌被告未有前科紀錄（此有臺灣高雄地方法院檢察署全國
    刑案資料查註紀錄表在卷可參）、被告僅因細故與告訴人即其生母發生爭執，甚
    而暴力相向，傷害至親，實有悖倫常；又被告犯後仍否認犯行不知悔改，惟念在
    被告施暴尚知節制，告訴人所受傷情已較原審認定之傷勢為輕等一切情狀，酌情
    量處如主文所示之刑，並諭知如易科罰金折算標準。
據上論斷，應依刑事訴訟法第四百五十五條之一第三項、第三百六十九條第一項前段
、第三百六十四條、第二百九十九條第一項前段，刑法第二百八十條、第二百七十七
條第一項、第四十一條第一項前段，罰金罰鍰提高標準條例第一條前段、第二條，判
決如主文。
本件經檢察官黃俊嘉到庭執行職務。
中    華    民    國    九十二    年      七      月          八        日
                              臺灣高雄地方法院刑事第五庭
                              審判長法  官  吳  永  宋
                                    法  官  張  茹  棻
                                    法  官  朱  盈  吉
右為正本，係照原本作成，證明與原本無異。
不得上訴。
                                    書記官  吳  金  霞
中    華    民    國    九十二    年      七      月        十  五      日


司法院資訊處製作；財團法人民間司法改革基金會備份。
